【裁判字號】    90,簡上,360
【裁判日期】    901121
【裁判案由】    給付租金
【裁判全文】
臺灣臺中地方法院民事判決  九十年度簡上字第三六○號
    上  訴  人  乙○○
    被上訴人    甲○○
右當事人間請求給付租金事件，上訴人對於中華民國九十年七月三十日本院臺中簡易
庭八十九年度中簡字第三一一五號第一審判決提起上訴，本院判決如左：
    主  文
原判決所命給付關於超過新台幣貳拾萬伍仟伍百肆拾元及其利息部分，與該部分假執
行之宣告暨訴訟費用負擔均廢棄。
右廢棄部分，被上訴人在第一審之訴駁回。
其餘上訴駁回。
第一、二審訴訟費用由上訴人負擔十分之九，餘由被上訴人負擔。
    事  實
甲、上訴人方面：
  一、聲明：（一）原判決廢棄（二）被上訴人在第一審之訴駁回。
  二、陳述：除與原審判決書所載者相同茲予引用外，補稱：
  （一）上訴人有欠租金十六萬元，但因被上訴人未提供建物使用執照，致上訴人無
        法辦理營利事業登記證，上訴人才不付租金，租賃期間屆滿，上訴人就搬走
        了，上訴人承租該房屋是作為修理廠使用。對於被上訴人提出之四張電費收
        據由被上訴人代繳無意見，但之前計算的費用太高，每度以三．三元計算，
        並未以正常費率計算電費。
  （二）回復原狀及清理垃圾之費用新台幣（下同）四萬六千九百元部分，有關南面
        牆的部分同意給付八千元，其餘的無意見。
  三、證據：除援用原審之立證方法，並提出房屋租賃契約書二份及字據影本十八張
      。
乙、被上訴人方面：
  一、聲明：駁回上訴。
  二、陳述：除與原審判決書所載者相同茲予引用外，補稱：
  （一）民國（下同）八十八年五月二十五日訂立房屋租賃契約內容為住宅用，被上
        訴人告知該房舍為為八十二年農地區，不能取得建築執照，契約經雙方同意
        。上訴人現所租賃房屋位於南屯區，也是無使用執照，上訴人亦照常作汽車
        修理廠。
   （二）被上訴人請求的是四張收據的電費，與之前的無關。之前是共用的電錶，
         所以電費的分攤比較高，這四張收據是獨立的電錶，所以電費比較低。關
         於電費部分的請求同意減為一萬一千五百六十六元。又關於南面牆的修復
         費用同意減為八千元。
   （三）本件根據租賃契約及無因管理的法律關係請求。
  三、證據：除援用原審之立證方法，提出地價稅繳款書及房屋稅繳款書各一張。
    理  由
一、被上訴人起訴主張：上訴人向伊承租台中市○○區○○路四十五之一號房屋，租
    期自八十八年五月二十五日起至八十九年五月二十五日止，租金每月二萬元，應
    於每月二十五日按月給付。惟上訴人積欠自八十八年九月二十五日起至八十九年
    五月二十五日止之租金十六萬元及租賃期間之水費二千零七十四元、電費一萬二
    千六百六十九元。又上訴人在租賃期間擅自改裝，且在八十九年五月間未知會伊
    即自行搬遷，而未依約回復原狀及清理垃圾，致伊因而支出回復及清理費用四萬
    六千九百元等情，依租賃契約及無因管理之法律關係，求為命上訴人給付二十二
    萬一千六百四十三元及加付法定遲延利息之判決。
二、上訴人則以：被上訴人未提供建築物使用執照，致伊未能辦理營利事業登記證，
    而不能申請合法營業；又被上訴人之前計算的電費費用太高，每度以三．三元計
    算，並未以正常費率計算電費等語，資為抗辯。
三、查上訴人向被上訴人承租台中市○○區○○路四十五之一號房屋，租期自八十八
    年五月二十五日起至八十九年五月二十五日止，租金每月二萬元，應於每月二十
    五日按月給付。上訴人積欠自八十八年九月二十五日起至八十九年五月二十五日
    止之租金十六萬元及租賃期間之水費二千零七十四元、電費一萬一千五百六十六
    元（被上訴人於原審請求一萬二千六百六十九元，嗣於本審同意減為請求一萬一
    千五百六十六元）。又上訴人搬遷後，被上訴人支出回復及清理費用三萬一千九
    百元（包括拆除費五千四百元，廢棄物清運費一萬三千五百元，北面牆砌磚復原
    費五千元，南面牆壁修復費八千元，又被上訴人於原審請求四萬六千九百元，嗣
    於本審同意減為請求上開數額）之事實，已據被上訴人據提出租賃契約書乙件、
    水費收據七件、電費收據四件、現場照片二幀、估價單乙份及存證信函乙紙為證
    ，並為上訴人所是認（見本審準備程序筆錄及言詞辯論筆錄），堪信真實。
四、上訴人雖以前揭情詞置辯；然查兩造所訂租賃契約書第四條第一款僅載明系爭房
    屋應供住宅之用，並未約定被上訴人須提供建築物使用執照供上訴人辦理營利事
    業登記證，上訴人自不得執此作為拒絕交付租金之事由。另被上訴人請求之電費
    ，既有上開台灣電力公司之收據四張可稽，上訴人辯稱被上訴人擅自訂定電費費
    率云云，顯非可採。又在此之前之電費並不在被上訴人請求之範圍，上訴人亦不
    得執以免除負擔電費之義務。
五、次查兩造所訂租賃契約書三條第一款載明：「每月租金二萬元，應於每期二十五
    日前繳付」，第七條第一款載明：「乙方（上訴人）使用之水電費自行負責」，
    第四條第四款載明：「房屋有改裝施設之必要，乙方（上訴人）取得甲方（被上
    訴人）之同意後，始得自行裝設，但不得損害原有建築，乙方交還房屋時，並應
    負責回復原狀」、第七條第七款載明：「垃圾自行處理，環保由乙方負責」。從
    而，被上訴人依據租賃契約之法律關係，請求上訴人給付租金十六萬元、租賃期
    間水費二千零七十四元、電費一萬一千五百六十六元、回復及清理費用三萬一千
    九百元，合計二十萬五千五百四十元，及自起訴狀繕本送達翌日即八十九年十月
    二十二日起至清償日止按年息百分之五計算之利息，自屬正當，應予准許。逾此
    之請求，則非有理，應予駁回。原審為上訴人敗訴之判決，其中關於上開不應准
    許之部分，尚欠允洽，上訴論旨，指摘原判決關於該部分為不當，求予廢棄改判
    ，非無理由。其餘部分，核無不合，應予維持。兩造其餘攻擊防禦方法及證據資
    料與判決基礎不生影響，毋庸再予審酌。又被上訴人於本審之請求既為有理由，
    則其併依無因管理之法則為訴的重疊合併主張乙節，即無須再為論究。
六、據上論結，本件上訴為一部有理由，一部無理由，依民事訴訟法第四百三十六條
    之一第三項、第四百四十九條第一項、第四百五十條、第七十九條但書，決如主
    文。
中      華      民      國    九十      年    十一    月    二十一    日
                            臺灣臺中地方法院民事第六庭
~B審判長法官  林大洋
~B法      官  林大洋
~B法      官  林大洋
右為正本係照原本作成
附記一如不服本判決，應於判決送達後二十日內，向本院提出上訴狀。
附記二不得上訴。
附記三如對本判決上訴，須於判決送達後二十日內，向本院提出上訴狀，同時表明上訴理
由；如已於本判決宣示後送達前提起上訴者，應於判決送達後十日內補具上訴理由（上訴
僅得以判決適用法規顯有錯誤為理由，並按他造當事人之人數附繕本）。
中      華      民      國    九十      年     十一     月     十三     日
~B法院書記官  張芳惠


司法院資訊處製作；財團法人民間司法改革基金會備份。
